臺灣高等法院臺南分院刑事判決　　　　　　　九十一年度上訴字第五六五號　　Ｃ
　　　上　訴　人　臺灣雲林地方法院檢察署檢察官
　　　上　訴　人
　　　即　被　告　甲　○　○
　　　右　一　人
　　　選任辯護人　簡　承　佑　律師
右上訴人因被告公共危險案件，不服臺灣雲林地方法院九十一年度訴字第五七號中華
民國九十一年三月二十九日第一審判決（起訴案號：臺灣雲林地方法院檢察署九十年
度偵字第三０四八號），提起上訴，本院判決如左：
      主      文
上訴駁回。
      事      實
一、甲○○曾因竊盜案件，經臺灣高雄地方法院於民國（下同）八十八年四月二十一
    日，以八十八年度易字第一三一六號，判處有期徒刑十月，緩刑四年，現仍在緩
    刑中。猶不知戒慎，於九十年四月十四日凌晨一時三十分許，駕駛車牌號碼ＳＡ
    ─０五四一號之紅色吉普車，沿國道一號高速公路由南往北行駛，行至該公路北
    上約一八八‧九公里處之外側車道（原判決誤載為一九０公里處），因開亮遠光
    燈自後照射，致使在其前方行駛之乙○○所駕駛車牌號碼ＡＧ─四三０號營業大
    客車，視線不良，亦無法使用照後鏡以判斷行車狀況，乙○○乃開啟後照燈閃示
    警告，詎甲○○因此心生不滿，明知在高速公路上行駛，理應遵守高速公路交通
    管制規則第十條「汽車在行駛途中，除遇特殊狀況必須減速外，不得驟然減速或
    在車道中臨時停車或停車。」之規定，更不得在他車前方突然停車，否則將產生
    公眾往來之危險，竟為攔截該營業大客車，乃加速自該營業大客車左側超車而駛
    入其前方，並將所駕駛之前揭吉普車驟然減速煞停於前揭營業大客車之前，迫使
    乙○○所駕駛之營業大客車亦隨之緊急煞停，致生陸路之往來之危險。甲○○攔
    下該大客車後，持鐵棍一支下車，並丟向大客車前方上層之擋風玻璃後（毀損部
    分未據合法告訴），繼續開車北上。嗣因乙○○記下甲○○之特徵、面貌及前揭
    吉普車之車牌號碼，待行至臺中中港交流道後駛離高速公路，向內政部警政署國
    道公路警察局第三警察局隊報案，為警循線追悉該吉普車為甲○○所駕駛而查獲
    。
二、案經內政部警政署國道公路警察局第三警察隊移送臺灣雲林地方法院檢察署檢察
    官偵查起訴。
      理      由
一、上訴人即被告甲○○矢口否認有上開犯行，並辯稱：肇事之吉普車自我父親死後
    ，就由一位綽號「勇仔」的叔叔開走，我並未駕駛該吉普車在高速公路上行駛，
    我不會開車，不曾開車上高速公路，案發時我人在臺北工作，也沒有駕駛執照，
    被害人第一次看到我時，也說好像是我，並不確定云云。然查：
 （一）右揭事實業據證人即前揭營業大客車之駕駛乙○○於警訊及原審偵審時迭次
       指訴綦詳，並有其指證被告口卡一紙附卷可稽（見偵查卷第五十六頁）。核
       證人乙○○以親身之經驗，加以指證，且歷經警訊、偵查及審理，均能一致
       指認行為人即為被告無誤，其可信性高。又原審檢察官命國道公路警察局第
       三警察隊派員於凌晨一時三十分許，在國道一號公路一八八公里九百公尺北
       向處，以前揭營業大客車之車燈照射下，由駕駛座目視前方五至六公尺之情
       形，依與案發時間、地點、現場路況、照明相同之狀況下所為之勘驗，其結
       果能見度良好，一般視力正常之人，均可輕易看清前方五至六公尺之物體，
       此有內政部警政署國道公路警察局第三警察隊九十一年一月十日（九一）公
       警國三刑字第００六六四號函及所附之照片六幀在卷可憑（見偵查卷第五十
       一、五十七至五十九頁），益證證人乙○○可在此等情況下記認出被告之特
       徵、面貌及記取該吉普車之車牌號碼，其上開指證，應可採信。雖證人乙○
       ○於九十年八月九日偵查時證稱：「（問：是不是在庭的甲○○？）很像」
       等語，似有不確定，然本件偵查中第一次開庭偵查距案發時間即同年四月十
       四日已達四月，乍看之下，其恢復記憶及印象自屬較慢，乃屬情理之常。況
       其亦於該次開庭時證稱：「（問：你今天來此之前有無見過  甲○○？）沒
       有」、「（問：你剛才在外面很多人，你見到甲○○，你就直覺是他？）是
       的，剛才外面有三個這樣的年輕人，在法警還沒叫之前，我就有向同事說好
       像是這個人」等語（見偵查卷第八至十頁）明確，且按告訴人之陳述有部分
       前後不符，或相互間有所歧異時，究竟何者為可採，法院仍得本其自由心證
       予以斟酌，非謂一有不符或矛盾，即應認其全部均為不可採信；尤其關於犯
       人之特徵、犯罪之手段及結果等之細節方面，告訴人之指陳，難免因時間與
       記憶等因素，略有出入或故予誇大渲染，證人之證言，亦同；然其對基本事
       實之陳述，若果與真實性無礙時，則仍非不得採信（八十二年台上字第三八
       四七號判決參照），是證人乙○○於第一次當面見到被告後，即直覺被告與
       記憶中之行為人相似，並能與其他人區別，雖其記憶有稍許之減弱，不復案
       發時之清晰亦合乎常情，因此，證人乙○○對被告之指認應可採信，被告之
       此部分抗辯，殊無足採。
 （二）又查，被告於偵查中供稱：「（問：你手機多少？）0000000000
       約使用二、三年了，一直使用這之手機」等語，經原審檢察官偵查中向中華
       電信股份有限公司長途及行動通信分公司函查0000000000於九十
       年四月十三日之通聯記錄，經該公司函覆前揭行動電話於該日晚間十一時十
       四分三十二秒發話時使用之基地台係位於彰化縣花壇鄉，此有該公司雲一業
       字第九０ＣＤ一０００四九、九０ＣＤ一０００五六、號函、通聯記錄及基
       地台代號位置索引（偵查卷第二十二至二十三頁、第二十九頁、第三十二頁
       ）各一紙在卷可按，足見被告於案發時前一日即同年四月十三日係在中南部
       ，因此，其所辯係案發時在台北工作一節，委無足採。另被告辯稱：我不會
       開車，於九十一年一月九日始取得駕駛執照等語，並提出駕駛執照影本一份
       （本院卷）以資證明，惟證人即被告之妻舅陳俊吉於九十年八月九日及同年
       月二十三日偵查庭證稱：「（問：你妹婿去載你妹妹曾開過什麼車？）以前
       我不知道，現在我的吉普車讓他開，以前他晚上來開什麼車我不知道，我有
       二部吉普車」、「（問：你有幾輛車？）二輛，一輛紅色吉普車給甲○○，
       我自己的是藍色的貨車」、「（問：你紅色的吉普車何時借給甲○○？）今
       年初（即九十年初）」等語，揆諸證人陳俊吉與被告係妻舅與妹婿之姻親密
       切關係，且陪同被告出庭應訊，實無構詞誣陷被告之理，是證人陳俊吉之證
       詞應可採信。從而，縱被告於九十一年一月九日始考取駕駛執照一情屬實，
       尚不足以推翻其於考取駕駛執照前，已會駕駛車輛乙節，其前揭所辯，顯不
       足採信。
 （三）再查，前揭車牌號碼為ＳＡ—０五四一號紅色吉普車，乃陳安然所有，惟已
       於八十四年初買予周桂山即被告之父，但遲未辦理過戶之事實，另據證人魏
       月桂於警訊時結證屬實，且為被告所不否認，並有車籍作業系統—查詢認可
       資料一份在警卷可考，自可信其實。則前揭吉普車於周桂山死後，由被告占
       有管領之推論，亦符合經驗及論理法則。至被告於原審偵審及本院審理時均
       僅空言陳述該吉普車自其父親死後為一綽號「勇仔」所駕駛，然未能提出該
       「勇仔」之年籍、姓名及住址供本院查證，且未積極證明以實其說，雖被告
       無自證無罪之義務，但對此己身利害事項，未積極要求調查，顯露毫無關切
       之態度，益徵其所稱「勇仔」之人駕駛該吉普車一事屬虛。此外，復有前揭
       營業大客車之受損照片二張在卷可資佐證。綜上，交互參照，足證案發當時
       前揭吉普車確為被告所駕駛者無疑，被告所辯無非係因未經當場逮捕查獲，
       所為事後卸責之詞，自無可採。
 （四）按汽車在行駛途中，除遇特殊狀況必須減速外，不得驟然減速或在車道中臨
       時停車或停車，高速公路交通管理規則第十條定有明文，復為一般駕駛車輛
       之人所熟知，本件被告駕駛車輛行駛於高速公路上，自當知悉上開規定，且
       高速公路上車輛往來頻繁、車速又快，若於高速公路車道中遽然停車，將致
       使後車煞車不及自後追撞，產生危險之情況，亦屬可預見之事實。被告既在
       前揭營業大客車之前行駛，遽然減速煞停，致生往來危險之犯意至為灼然。
       次按刑法第一百八十五條第一項之損壞或壅塞陸路致生往來之危險罪，係採
       具體危險制，祇須有損壞、壅塞或他法之行為，致生往來之危險之狀態為已
       足，不以全部損壞、壅塞或發生實害為必要（最高法院七十九年台上字第二
       二五０號判例要旨參照）。因此，行為人以他法，足致公眾往來之危險狀態
       ，即構成既遂，無須待實害之發生。而本件被告在高速公路上遽然停車，致
       其車後之他車須緊急煞車，已致生往來之危險。從而，足認被告駕駛車輛行
       駛於高速公路上，而在他車輛之前遽然停車，致生往來之危險，事證明確，
       犯行洵堪認定。
二、核被告所為，係犯刑法第一百八十五條第一項之妨害公眾往來安全罪。原審因認
    被告之罪證明確，予以適用刑法第一百八十五條第一項、第四十一條第一項前段
    ，罰金罰鍰提高標準條例第一條前段、第二條等規定，並審酌被告為細故而為犯
    罪之動機、手段、所生之危害及犯後矢口否認態度不佳等一切情狀，量處被告有
    期徒刑六月，並諭知如易科罰金以三百元折算一日之標準。本院經核原判決認事
    用法及量刑均無不當，被告上訴意指仍執前詞否認犯行，以及公訴人上訴意旨指
    摘量刑過輕等不當之處，均為無理由，應予駁回。
據上論斷，應依刑事訴訟法第三百六十八條，判決如主文。
本案經檢察官邱克斌到庭執行職務。
中    華    民    國      九十一      年      六      月      四        日
                                  臺灣高等法院臺南分院刑事第五庭
                                      審判長法官  王    浦    傑
                                            法官  陳    珍    如
                                            法官  黃    三    哲
右正本證明與原本無異。
如不服本判決，應於判決送達後十日內向本院提出上訴狀，其未敘述理由者並應於提
出上訴狀後十日內向本院補提理由書（應附繕本)。
                                      法院書記官  蔡    振    豐
中    華    民    國      九十一      年      六      月      六        日
附錄法條：
刑法第一百八十五條第一項：損壞或壅塞陸路、水路、橋樑或其他公眾往來之設備或
                          以他法致生往來之危險者，處五年以下有期徒刑，拘役
                          或五百元以下罰金。
